【裁判字號】    96,訴,1500
【裁判日期】    970429
【裁判案由】    偽造文書等
【裁判全文】
臺灣桃園地方法院刑事判決              96年度訴字第1500號
公  訴  人  台灣桃園地方法院檢察署檢察官
被      告  乙○○
                    （現另案在台灣桃園女子監獄執行中）
上列被告因偽造文書等案件，經檢察官追加起訴（95年度偵字第
13955 、20547 號），本院裁定改依簡式審判程序，茲判決如下
：
    主  文
乙○○共同行使偽造私文書，足以生損害於他人，處有期徒刑壹
年，減為有期徒刑陸月，如易科罰金，以銀元佰元即新台幣玖
佰元折算壹日。如附表一所示偽造之物，如附表二所示文件上偽
造之署押均沒收。
    事  實
一、乙○○前向蔡森泰借款，其後並因債務纏身為賺取不法報酬
    而經由蔡森泰介紹而認識胡天寶、林益丞，復與胡天寶、林
    益丞、蔡森泰共謀至泰國私運第一級毒品海洛因入台（乙○
    ○涉犯私運第一級毒品海洛因犯行部分業經判決確定，現執
    行中）。緣胡天寶於先後於民國95年4 月間某日及95年5 月
    間某日，各均以新台幣（下同）5 、6 萬元之價格，向真實
    姓名年籍不詳綽號「同學」之成年男子，購買來路不明車號
    2592-LC 號之贓車（該車係由甲○所有而於95年4 月11日在
    台南縣新市鄉○○路31號前失竊之車號1725-PB 號車輛改裝
    而成）及車號2366-MA 號之贓車（該車係以超越動力有限公
    司所有於95年5 月4 日在台南縣新市鄉三舍村135 之9 號前
    失竊之車號8227-JT 號車輛拼裝而成），復再均以5 萬元之
    代價將上開車輛交由施啟淙變造車身及引擎號碼（無證據證
    明乙○○就上開故買贓物及偽造私文書犯行有犯意聯絡）。
    其後胡天寶、施啟淙、蔡森泰、林益丞、常永銓共謀將上開
    取得之車輛典當以獲取不法利益，林益丞、蔡森泰乃徵詢乙
    ○○是否有意願當「人頭」典當上開車輛以賺取報酬，經乙
    ○○應允後，乙○○與胡天寶、施啟淙、蔡森泰、林益丞、
    常永銓乃共同意圖為自己不法所有，基於詐欺取財及行使偽
    造文書之犯意聯絡，先由胡天寶將乙○○前因共謀私運第一
    級毒品海洛因而於95年4 月間某日交付之照片，以4 萬元之
    代價交付常永銓，由常永銓於95年4 月間至95年5 月3 日間
    某日在不詳地點，偽造如附表一所示之證件，足生損害於呂
    陳素秋、蘇秀鳳、明台產物保險股份有限公司對保險客戶管
    理之正確性、戶政機關對於身分管理之正確性、交通監理機
    關對汽車駕駛人管理之正確性。其後常永詮即在台北市○○
    路、西藏路口，將上開偽造之證件交付胡天寶，胡天寶復將
    上開車輛及偽造之證件交付林益丞、蔡森泰，指示其等尋找
    當舖典當。於95年5 月3 日某時，蔡森泰駕駛上開車號2592
    -LC 號自用小客車搭載林益丞至屏東縣屏東市○○路某處與
    乙○○會合，乙○○上車後，林益丞即將如附表一編號1 、
    2 偽造之證件交付乙○○，林益丞、蔡森泰即告知乙○○由
    其出面典當可得2 萬元之報酬，林益丞、蔡森泰、乙○○即
    同乘上開車輛至台中縣豐原市○○○路165 號「中豐當舖」
    ，於95年5 月3 日下午2 時許抵達該處後，即由蔡森泰、乙
    ○○進入該當舖內，由乙○○以呂陳素秋自居，出示上開偽
    造之如附表一編號1 、2 所示證件，持交該當舖人員張晉文
    以行使，足生損害於呂陳素秋、明台產物保險股份有限公司
    對保險客戶管理之正確性、戶政機關對於身分管理之正確性
    。張晉文核對證件資料後，誤認該懸掛車號2592-LC 車號之
    車輛來源無虞，因而陷於錯誤，同意以50萬元之價格收當，
    乙○○則接續偽造如附表二編號1 、2 、3 所示「呂陳素秋
    」之署押在如附表二編號1 、2 、3 所示文書上，表示同意
    該文書內容而偽造私文書，並持交該當舖人員張晉文以行使
    ，足生損害於呂陳素秋及中豐當舖。其後於95年5 月中下旬
    間某日，胡天寶復指示蔡森泰、林益丞典當其所購買之上開
    車號2366-MA 號之贓車，蔡森泰乃駕駛上開車號2366-MA 號
    自用小客車搭載林益丞至屏東縣屏東市○○路某處與乙○○
    會合，乙○○上車後，林益丞即將如附表一編號3 、4 偽造
    之證件交付乙○○，惟因未能覓妥適合之當舖而做罷。
二、於95年6 月21日晚間7 時許，乙○○因涉犯私運第一級毒品
    海洛因在高雄機場海關遭警查獲，並經警循線查知上情。
三、案經宜蘭縣政府警察局及內政部警政署刑事警察局移送台灣
    桃園地方法院檢察署檢察官偵查起訴。
    理  由
一、按刑事訴訟法第273 條之1 第1 項規定除被告所犯為死刑、
    無期徒刑、最輕本刑為3 年以上有期徒刑之罪或高等法院管
    轄第一審案件者外，於審判期日前之程序進行中，被告先就
    被訴事實為有罪之陳述時，審判長得告知被告簡式審判程序
    之旨，並聽取當事人、代理人、辯護人及輔佐人之意見後，
    裁定進行簡式審判程序。經查，本件被告乙○○被訴偽造文
    書等件，非前開不得進行簡式審判程序之案件，經被告於本
    院審理時就被訴事實為有罪之陳述，且經本院告知被告簡式
    審判程序之旨，聽取被告及檢察官之意見後，爰依上開刑事
    訴訟法第273 條之1 第1 項之規定，裁定改依簡式審判程序
    審判之，合先敘明。
二、上揭犯罪事實，業據被告乙○○坦承不諱，核與證人即共犯
    胡天寶、施啟淙、蔡森泰、林益丞、常永銓、證人張晉文、
    呂陳素秋於警詢時、證人即共犯胡天寶、林益丞於檢察官訊
    問時證述情節相符，復有如附表一、二所示文件在卷可稽。
    被告自白應與事實相符，堪予採信。本件事證明確，被告犯
    行堪予認定，應依法論科。
三、論罪科刑：
（一）被告行為後，刑法部分條文業經修正公布，並於95年7 月
      1 日施行。刑法第2 條第1 項之規定，係規範行為後法律
      變更所生新舊法律比較適用之準據法。所謂行為後法律有
      變更者，包括構成要件之變更而有擴張或限縮，或法定刑
      度之變更。行為後法律有無變更，端視所適用處罰之成罪
      或科刑條件之實質內容，修正前後法律所定要件有無不同
      而斷。新舊法條文之內容有所修正，除其修正係無關乎要
      件內容之不同或處罰之輕重，而僅為文字、文義之修正或
      原有實務見解、法理之明文化，或僅條次之移列等無關有
      利或不利於行為人，非屬該條所指之法律有變更者，可毋
      庸依該規定為新舊法之比較，而應依一般法律適用原則，
      適用裁判時法（95年11月7 日最高法院95年度第21次刑事
      庭會議決議參照）外，即應適用刑法第2 條第1 項之規定
      ，為「從舊從輕」之比較。而比較時，應就罪刑有關之事
      項，如共犯、未遂犯、想像競合犯、牽連犯、連續犯、結
      合犯，以及累犯加重、自首減輕及其他法定加減原因（如
      身分加減）與加減例等一切情形，綜合全部罪刑之結果而
      為比較，予以整體適用（95年5 月23日最高法院95年度第
      8 次刑事庭會議決議參照）。乃因各該規定皆涉及犯罪之
      態樣、階段、罪數、法定刑得或應否加、減暨加減之幅度
      ，影響及法定刑或處斷刑之範圍，各該罪刑規定須經綜合
      考量整體適用後，方能據以限定法定刑或處斷刑之範圍，
      於該範圍內為一定刑之宣告。是宣告刑雖屬單一之結論，
      實係經綜合考量整體適用各相關罪刑規定之所得。宣告刑
      所據以決定之各相關罪刑規定，具有適用上之「依附及相
      互關聯」之特性，自須同其新舊法之適用。而「法律有變
      更」為因，再經適用準據法相互比較新舊法之規定，始有
      「對被告有利或不利」之結果，兩者互為因果，不難分辨
      ，亦不容混淆（最高法院96年度台上字第3773號判決意旨
      參照）。又所謂不能割裂適用，係指與罪刑有關之本刑而
      言，不包括易刑處分，事關刑罰執行之易刑處分仍應分別
      適用最有利於行為人之法律。易言之，倘所處之主刑同時
      有徒刑、拘役易科罰金、罰金易服勞役之情形時，關於易
      科罰金、易服勞役部分應分別為新舊法有利不利之比較（
      最高法院96年度台非字第58號判決意旨參照）。經查：
    1.刑法第第216 條、第212 條行使偽造特許證罪、第339 條
      第1 項詐欺取財罪，其法定罰金刑最低度部分，由修正前
      刑法第33條第5 款規定為銀元1 元以上，依罰金罰鍰提高
      標準條例第1 條前段提高為10倍（提高後折算為新台幣30
      元），修正後刑法第33條第5 款則修正為新台幣1 千元以
      上，以百元計算。經比較前述新、舊法結果，行為時之法
      律較有利被告。
    2.被告行為時，刑法第28條規定：「2 人以上共同實施犯罪
      之行為者，皆為正犯」，被告行為後，刑法第28條修正後
      改為「2 人以上共同實行犯罪之行為者，皆為正犯」。是
      刑法第28條共同正犯之範圍，已修正限縮於共同實行犯罪
      行為者始成立共同正犯，排除陰謀犯、預備犯共同正犯；
      新舊法就共同正犯之範圍，既因此而有變動，自屬行為後
      法律有變更，而非僅屬文字修正，應有新舊法比較適用之
      問題（96年度台上字第3773號），查本件被告所為之前開
      犯行，比較新舊法之結果，新法及舊法對於被告並無利或
      不利之情形。
    3.刑法第55條牽連犯之規定業已刪除，此刪除雖非犯罪構成
      要件之變更，但顯已影響行為人刑罰之法律效果，自屬法
      律有變更。經比較前述新、舊法結果，經比較前述新、舊
      法結果，行為時之法律較有利被告。
    4.綜上所述，綜合全部罪刑之結果而為比較，以舊刑法有利
      於被告，應一體適用舊刑法之規定。
    5.另刑法施行法第1 條之1 施行後，罰金刑貨幣單位雖有「
      銀元」、「新台幣」之差異，惟適用結果之罰金額度則無
      二致，就罰金法定刑提高之「刑罰權規範內容」並無利或
      不利變更，自不生新舊法之比較問題，應適用具特別法及
      準據法之刑法施行法第1 條之1 規定（台灣高等法院暨所
      屬法院95年度法律座談會刑事類提案第16號參照）。至於
      沒收之規定，刑法第38條第2 項、第3 項，係將「犯人」
      修正為「犯罪行為人」，僅為純文字修正，無新舊法比較
      適用之問題，亦應依一般法律適用原則，適用裁判時法。
（二）核被告乙○○所為，係犯刑法第216 條、第212 條行使偽
      造特許證罪、同法第218 條第1 項偽造公印文罪、同法第
      216 條、第210 條行使偽造私文書罪、第339 條第1 項之
      詐欺取財罪。被告與胡天寶、施啟淙、蔡森泰、林益丞、
      常永銓就上開犯行，有犯意聯絡，行為分擔，為共同正犯
      。被告於如附表二所示文書上偽造他人署押之行為，為偽
      造私文書之階段行為；被告偽造特許證、私文書後據以行
      使，其偽造特許證、私文書之低度行為已為行使之高度行
      為吸收，不另論罪。被告行使偽造如附表一編號1 之國分
      身分證部分，被告就行使偽造特許證罪與偽造公印文罪2
      罪間，有手段、目的之牽連關係，應依修正前刑法第55條
      之規定，本應從較重之偽造公印文罪處斷〈司法院院解字
      第3020號解釋及司法院大法官會議釋字第82號解釋參照〉
      。檢察官漏論被告偽造公印文之行為，惟與檢察官已起訴
      之部分，有裁判上一罪關係，為起訴效力所及，本院自應
      併予審究。被告所犯上開行使偽造特許證罪、偽造公印文
      罪、行使偽造私文書罪、詐欺取財罪間，有手段、目的之
      牽連關係，應依修正前刑法第55條之規定，從較重之行使
      偽造私文書罪處斷。爰審酌被告與其他共犯為圖不法利益
      ，竟行使偽造之證件、文書，將他人失竊之贓車持往當舖
      典當，所造成之危害，並參酌被告參與之程度尚屬輕微，
      暨犯後坦承犯行、態度尚佳等一切情況，量處如主文所示
      之刑。又按中華民國96年罪犯減刑條例業於96年7 月16日
      施行，查本件被告上開犯行係在96年4 月24日前，爰依中
      華民國96 年 罪犯減刑條例第2 條第1 項第3 款，減其刑
      期2 分之1。 又被告行為時之刑法第41條第1 項前段規定
      ：「犯最重本刑為5 年以下有期徒刑以下之刑之罪，而受
      6 個月以下有期徒刑或拘役之宣告，因身體、教育、職業
      、家庭之關係或其他正當事由，執行顯有困難者，得以1
      元以上3 元以下折算1 日，易科罰金」，依行為時之罰金
      罰鍰提高標準條例第2 條前段（現已刪除）規定，就其原
      定數額提高為100 倍折算1 日，則本件被告行為時之易科
      罰金折算標準，應以銀元300 元折算1 日，經折算後應以
      新台幣900 元折算為1 日。惟95年7 月1 日修正公布施行
      之刑法第41 條 第1 項前段則規定：「犯最重本刑為5 年
      以下有期徒刑以下之刑之罪，而受6 個月以下有期徒刑或
      拘役之宣告者，得以新台幣1,000 元、2,000 元或3,00 0
      元折算1 日，易科罰金」，比較修正前後之易科罰金折算
      標準，以95年7 月1 日修正公布施行前之規定，較有利於
      被告，故依修正前刑法第41條第1 項前段、修正前罰金罰
      鍰提高標準條例第2 條前段，諭知易科罰金之折算標準，
      以示懲儆。扣案如附表一所示之物，為共犯所有供犯罪所
      用之物，業據被告供明在卷，爰依修正後刑法第38條第1
      項第2 款之規定沒收，至附表一編號1 、3 所示偽造之國
      民身分證上偽造之公印文及被告之相片即毋庸重複諭知沒
      收。如附表二所示之偽造之署押（簽名、指印），均依刑
      法第219 條規定宣告沒收之。
（三）雖公訴人起訴書證據並所犯法條欄認被告乙○○另涉犯刑
      法第349 條第2 項故買贓物罪嫌云云，惟按刑事訴訟之審
      判，採彈劾主義，亦即不告不理原則，法院審判之範圍，
      以經起訴之被告犯罪事實為限，此觀刑事訴訟法第266 條
      、第268 條規定自明，審判之違背該等規定者，自足以構
      成同法379 條第12款之當然違法。此所謂被告犯罪事實，
      除同法第267 條所定單一性案件之未起訴部分外，依同法
      第264 條第1 項規定，係指起訴書事實欄所記載之事實，
      與其所犯法條欄所記載之法條無涉，蓋起訴既不採訴因主
      義，審判之認定被告行為是否成立犯罪及應適用何法條，
      又屬法院之職權，自應以起訴之事實為準，而不受起訴書
      所引罪名法條之拘束（最高法院86年度台上字第7043號判
      決要旨參照），經查本件公訴人起訴書犯罪事實欄及附表
      中未敘及被告乙○○與胡天寶間有故買贓物犯意聯絡之犯
      罪事實（起訴書犯罪事實欄僅記載「共同基於意圖為自己
      不法所有及偽造文書之犯意聯絡」，而起訴書附表編號1
      、5 雖分別敘及胡天寶買受車號2592-LC 號、車號2366-M
      A 號贓車之事實，然未敘及被告乙○○亦有犯意聯絡），
      是公訴人顯並未就被告涉犯故買贓物犯嫌部分起訴。再者
      ，被告乙○○固提供其名義至當舖典當車輛，然被告乙○
      ○就上開車輛如何取得本即難認知情，復無證據證明被告
      乙○○有參與該部分犯行，是其該部分犯行與本院論罪科
      刑部分顯無方法結果之牽連關係，是被告乙○○另涉犯刑
      法第349 條第2 項之罪嫌，既未經公訴人起訴，自非法院
      審判之範圍，一併敘明。
（四）公訴意旨另以：
    1.被告乙○○與胡天寶等人基於偽造文書之犯意聯絡，由胡
      天寶購買上開車號2592-LC 號及車號2366-MA 號2 輛贓車
      後，以5 萬元將上開車輛交由施啟淙變造車身及引擎號碼
      ，其後將上開車號2592-LC 號至中豐當舖典當，因認被告
      此部分另涉犯刑法第216 條、第220 條、第210 條行使偽
      造準私文書罪嫌云云。
    2.被告乙○○除上揭經本院論罪科刑犯行外，另曾數次典當
      2366-MA 號車輛，皆未典當得款，因認被告乙○○此部分
      亦涉犯刑法第216 條、第212 條行使偽造特許證、刑法第
      216 條第210 條行使偽造私文書及刑法第339 條第1 項詐
      欺罪嫌云云。
    3.按犯罪事實應依證據認定之，無證據不得認定其犯罪事實
      ；又不能證明被告犯罪者，應諭知無罪之判決，刑事訴訟
      法第154 條第2 項、第301 條第1 項分別定有明文。訊據
      被告堅決否認有何公訴人所指此部分犯行，辯稱：伊不知
      道上開車輛之車身、引擎號碼及車籍資料等是否是位偽造
      ，且伊只有取得如附表一編號3 、4 偽造之證件，但並未
      持往當舖典當等語。經查：
   (1)查本件被告僅參與典當車輛部分，其參與情節本即輕微，
     且證人即共犯胡天寶於警詢中亦證稱：係伊將車輛交給師
     傅變造引擎號碼等語，復無證據證明被告就此部分有犯意
     聯絡，本即難認被告共同變造車身及引擎號碼犯行。
   (2)綜觀全卷，並無被告持數次典當2366-MA 號車輛之具體事
     證，公訴人復未指明其被告該等犯行之具體時間、地點，
     本即難逕認被告有公訴人所指此部分犯行，又參酌公訴人
     於本院審理時亦陳明：因卷內並無證據證明被告具體前往
     何當舖典當，故不主張被告持有偽造證件前往當舖典當而
     未得手等語（見本院97年2 月26日簡式審判筆錄第2頁）
     ，是亦難認被告有此部分犯行。。
   (3)綜上，本件並無證據以證明被告尚有公訴人所指此部分犯
     行，惟公訴人認上開部分行為與前揭論罪科刑犯行部分有
     裁判上一罪關係，爰不另為無罪之諭知，附此敘明。
據上論斷，依刑事訴訟法第273 條之1 、第299 條第1 項前段，
刑法第2 條第1 項前段、第216 條、第210 條、第212 條、第21
8 條第1 項、第339 條第1 項、第219 條、第38條第1 項第2 款
、修正前刑法第28條、第55條、第41條第1 項前段，刑法施行法
第1 條之1 第1 項、第2 項前段，修正前罰金罰鍰提高標準條例
第2 條，中華民國96年罪犯減刑條例第2 條第1 項第3 款、第7
條、第9 條，判決如主文。
本案經檢察官翁春鈴到庭執行職務。
中    華    民    國    97    年    4     月    29    日
                  刑事第一庭    法  官  鄭吉雄
以上正本證明與原本無異。
如不服本判決，應於判決送達後10日內向本院提出上訴狀（應附
繕本），其未敘述上訴理由者，應於上訴期間屆滿後20日內補提
理由書狀於本院，上訴於臺灣高等法院。
                                書記官  劉宗源
中    華    民    國    97    年    4     月    29    日
附表一
┌──┬──────────┬────────────┐
│編號│  名           稱   │  備               註   │
├──┼──────────┼────────────┤
│ 1  │偽造之身分證號碼L221│含偽造之「內政部印」公印│
│    │137246、姓名呂陳素秋│文1 枚、被告乙○○相片1 │
│    │之國民身分證1 張    │張                      │
├──┼──────────┼────────────┤
│ 2  │偽造之明台保險汽車保│                        │
│    │險卡（卡號：165033）│                        │
│    │1 張                │                        │
├──┼──────────┼────────────┤
│ 3  │偽造之身分證號碼R202│含偽造之「內政部印」公印│
│    │080848、姓名蘇秀鳳之│文1 枚、被告乙○○相片1 │
│    │國民身分證1 張      │張                      │
│    │                    │                        │
├──┼──────────┼────────────┤
│ 4  │偽造之身分證號碼R202│                        │
│    │080848、姓名蘇秀鳳之│                        │
│    │汽車駕駛執照1 張    │                        │
│    │                    │                        │
└──┴──────────┴────────────┘
附表二
┌──┬──────────┬────────────┐
│編號│     文件名稱       │    偽造之署押          │
├──┼──────────┼────────────┤
│ 1  │中豐當舖存根聯1 張  │偽造呂陳素秋之簽名1 枚、│
│    │                    │指印1 枚                │
├──┼──────────┼────────────┤
│ 2  │汽（機）車過戶登記書│偽造呂陳素秋之簽名1 枚  │
│    │1 張                │                        │
├──┼──────────┼────────────┤
│ 3  │汽車買賣合約書1 張  │偽造呂陳素秋之簽名1 枚、│
│    │                    │指印2 枚                │
└──┴──────────┴────────────┘


司法院資訊處製作；財團法人民間司法改革基金會備份。
